【裁判字號】    99,交聲,873
【裁判日期】    991004
【裁判案由】    違反道路交通管理處罰條例聲明異議
【裁判全文】
臺灣士林地方法院交通事件裁定         99年度交聲字第873號
原處分機關  臺北市交通事件裁決所
異  議  人
即受處分人  甲○○
上列異議人即受處分人因違反道路交通管理處罰條例案件，不服
原處分機關臺北市交通事件裁決所中華民國99年7 月15日北市裁
罰字第裁22-A06EA4111號（原舉發單號：第A06EA4111 號），向
本院聲明異議，本院裁定如下：
    主  文
原處分撤銷。
甲○○汽車駕駛人，駕駛普通重型機器腳踏車經測定酒精濃度超
過規定標準，處罰鍰新臺幣壹萬伍仟元，吊扣普通重型機器腳踏
車駕駛執照拾貳個月，並應接受道路交通安全講習。
    理  由
一、原舉發及裁決意旨略以：異議人即受處分人甲○○於民國九
    十九年七月十四日下午，酒後騎乘ＢＣＴ—四０三號普通重
    型機器腳踏車（下簡稱普通重機車）上路，而於當日下午三
    時五十分許，行經臺北市○○路○段時，因故為警攔檢查獲
    ，並測得其呼氣中所含酒精濃度為每公升０點三二毫克，已
    超過酒精濃度規定標準（每公升０點二五毫克以上），因依
    道路交通管理處罰條例第三十五條第一項第一款、第二十四
    條第一項第二款等規定，裁處異議人罰鍰新臺幣（下同）一
    萬五千元，吊扣大型重機車駕駛執照十二個月，並施以道路
    交通安全講習。
二、異議意旨略以：異議人坦承前述酒後駕車之違規事實，惟異
    議人當時係騎乘普通重機車上路，原處分機關則吊扣其大型
    重型機器腳踏車（下簡稱大型重機車）駕駛執照，如此將使
    伊往後也不能騎乘大型重機車上路，造成一車兩罰，為此聲
    明異議等語。
三、按「汽車駕駛人，駕駛汽車經測試檢定有左列情形之一者，
    處新臺幣一萬五千元以上六萬元以下罰鍰，並當場移置保管
    其車輛及吊扣其駕駛執照一年，‧‧‧一、酒精濃度超過規
    定標準。（下略）」，道路交通管理處罰條例第三十五條第
    一項第一款定有明文，上開條文所稱之汽車，依同條例第三
    條第八款規定，並包含機器腳踏車在內；又上開處罰條文固
    未明示酒精濃度之規定標準，然參酌道路交通安全規則第一
    百十四條第二款規定：「汽車駕駛人有左列情形之一者，不
    得駕車：‧‧‧（二）飲用酒類或其他類似物後其吐氣所含
    酒精濃度超過每公升０點二五毫克或血液中酒精濃度超過百
    分之０點０五以上者」，所謂之酒精濃度超過規定標準，應
    即指上開數據值而言。再者，前項違規情形依同條例第二十
    四條第一項第二款規定，並應接受道路交通安全講習。經查
    ，異議人於前開舉發時間、地點，酒後騎乘ＢＣＴ—四０三
    號普通重機車上路時，因故為警盤查，經測試其呼氣中所含
    酒精濃度結果，達每公升０點三二毫克，已超出前開酒精濃
    度規定標準等事實，業經異議人於異議狀內自承屬實，並有
    其酒精濃度測試值一份在卷可稽，是異議人確有前述騎乘普
    通重機車經測試檢定，酒精濃度超過規定標準之違規事實，
    甚為明確，自應依法裁罰。
四、原處分機關因認異議人有前開酒醉駕車之違規事實，依上開
    道路交通管理處罰條例第三十五條第一項第一款、第二十四
    條第一項第二款等規定，除裁處異議人罰鍰一萬五千元，並
    接受道路交通安全講習以外，復因異議人係持大型重機車駕
    駛執照騎乘普通重機車上路，而逕行吊扣其大型重機車駕駛
    執照，就吊扣大型重機車駕駛執照部分，雖非無見，惟按，
    現行道路交通管理處罰條例第六十八條規定：「汽車駕駛人
    ，因違反本條例及道路交通安全規則之規定，受吊銷駕駛執
    照處分時，吊銷其持有各級車類之駕駛執照」，由其文義之
    反面解釋而言，汽車駕駛人受吊扣駕駛執照之處分時，即僅
    能吊扣其某特定級別車類之駕駛執照，而不能及於駕駛人之
    各級車類駕駛執照，此觀諸修正前道路交通管理處罰條例第
    六十八條原規定：「汽車駕駛人，因違反本條例及道路交通
    安全規則之規定，受吊扣或吊銷駕駛執照處分時，吊扣或吊
    銷其持有各級車類之駕駛執照」，相較現行規定僅多出「吊
    扣或」三字，其修正理由則謂：「原條文將違法或違規駕駛
    人所持有各級車輛之駕駛執照一併吊扣，失之過酷，影響人
    民工作及生活過鉅」（參立法院公報第九十四卷第七十期第
    一三六頁、第一三八頁之院會紀錄），由修法原因而言，益
    臻明顯。至於應吊扣何種類之駕駛執照，則應視駕駛人違規
    當時所駕駛之車輛種類而定，準此，本件異議人酒後騎乘普
    通重機車上路，依上說明，應僅能吊扣其普通重機車駕駛執
    照。而查，異議人原先於九十四年五月四日領有普通重機車
    駕駛執照，嗣於九十六年六月四日換領大型重機車駕駛執照
    ，有其機車駕照基本資料一份在卷可考，依上說明，異議人
    既無普通重機車駕駛執照之實體物可供吊扣，即僅能視為無
    從執行前開吊扣裁罰，而不能吊扣異議人持有較高級之大型
    重機車駕駛執照，作為代替，是故，原處分逕行吊扣異議人
    之大型重機車駕駛執照，此部分裁決即有違誤。至於命異議
    人罰鍰及接受道路交通安全講習部分，依前引道路交通管理
    處罰條例第二十四條第一項第二款規定，並無不合，附予敘
    明。
五、原處分機關雖援引交通部九十七年一月二十四日交路字第０
    九七００一五九九七號函示意旨，略稱：由道路交通安全規
    則第六十一條規定可知，我國係採駕照換發制度，確立汽機
    車一人一照之原則，異議人係以其持有較高級之大型重機車
    駕駛執照，作為違規當時騎乘較低級普通重機車之駕駛憑證
    ，自應吊扣是項駕照等語，雖非無見，惟修正道路交通管理
    處罰條例已將吊扣範圍侷限在吊扣行為人違規當時所駕駛之
    車類，等如限制其駕駛該車類及低於該車類級別之車類上路
    之權利，由此論之，若行為人駕駛較低級車類上路，卻吊扣
    其持有之較高級駕駛執照，無異藉前述駕照換發制度為名，
    限制行為人駕駛較高級車類上路的權利，實質上已超出前述
    吊扣之裁罰範圍，其裁罰與違規行為顯不相當，是故，原處
    分機關所持見解，尚難採取。
六、按交通法庭認為聲明異議有理由或聲明異議雖無理由而原處
    分不當或違法者，應以裁定將原處分經聲明異議部分撤銷，
    並自為裁定，道路交通案件處理辦法第二十條前段定有明文
    。查本案異議人因一個酒後駕車之交通違規行為，形式上雖
    同時受到罰鍰、吊扣駕駛執照與接受道路交通安全講習等三
    個不同之行政罰，然此實際上係基於同一違規事實所產生之
    單一行政處分，無法割裂，從而，異議人雖僅於異議狀內記
    載就吊扣駕駛執照部分聲明異議，然上開裁罰與罰鍰、接受
    道路交通安全講習既合為單一處分，彼此無從分離，本院自
    應全部予以審理（臺灣高等法院暨所屬法院九十八年法律座
    談會刑事類提案第二十三號參照）。次查，異議人確有前述
    酒後駕車之違規行為，應予裁罰，然原處分機關據此裁處異
    議人罰鍰、吊扣其大型重機車駕駛執照及施以道路交通安全
    講習，就吊扣大型重機車駕駛執照部分，因異議人係騎乘普
    通重機車上路違規，依現行法令，僅能吊扣其普通重機車駕
    駛執照，而不能逕行吊扣其大型重機車駕駛執照作為代替，
    故此部分裁罰尚有違誤，至於罰鍰及施以道路交通安全講習
    部分，則無不合等情，均如前述。綜上，本件異議為有理由
    ，應由本院將原處分關於裁處吊銷異議人大型重機車駕駛執
    照之部分撤銷，並諭知裁罰如主文第二項所示。
據上論斷，應依道路交通案件處理辦法第二十條前段，道路交通
管理處罰條例第三十五條第一項第一款、第二十四條第一項第二
款，裁定如主文。
中    華    民    國    99    年    10    月    4     日
                  交通法庭  法  官  陳彥宏
以上正本證明與原本無異
如不服本裁定應於送達後5日內向本院提出抗告狀
                            書記官  范煥堂
中    華    民    國    99    年    10    月    4     日

司法院資訊處製作；財團法人民間司法改革基金會備份。
